臺灣高等法院刑事判決　　　　　　　　　　　　　　九十年度交上易字第四五二號
　　上　訴　人
　　即　被　告　丙○○
右上訴人因公共危險等案件，不服臺灣板橋地方法院九十年度交易字第二０五號，中
華民國九十年六月二十八日第一審判決（起訴案號：臺灣板橋地方法院檢察署九十年
度偵字第五五二０號）提起上訴，本院判決如左：
    主  文
上訴駁回。
    事  實
一、丙○○明知駕駛人飲用酒類後，吐氣酒精含量超過每公升０‧二五毫克者，不得
    駕駛動力交通工具，於民國（下同）九十年三月十一日晚間九時許，在臺北縣板
    橋市○○街其兄住處飲用藥酒及食用以酒類烹煮之薑母鴨後，疲倦反應遲緩，已
    達不能安全駕駛動力交通工具之程度，卻仍駕駛車號ＤＳ─０二四一號自用小客
    車，沿雙向二車道並劃有分向限制線之臺北縣土城市○○路○段，由板橋往土城
    方向行駛，於當日晚間九時三十分許，行經土城市○○路○段七之一號前時，本
    應注意汽車在雙向二車道行駛時，應在遵行車道內行駛；在劃有分向限制線之路
    段，不得駛入來車之車道內；而依當時情形，又無不能注意之情事，乃竟因酒後
    疲倦而疏於注意，將所駕駛之自用小客車跨越分向限制線，以時速三十至四十公
    里之車速進入對向車道，而迎面撞及對向車道上由曾明俊所駕駛內載其父母甲○○、乙○○○，正在停等紅燈之車號九Ａ─四四六一號自用小貨車左前車頭，致
    甲○○因此受有右側肱骨粉碎性骨折之傷害，乙○○○因此受有頭部外傷合併腦
    震盪、右腕、左膝、左頰、左眼、左前額、下背部挫傷、及左頰擦傷等傷害。丙○○於肇事後，在有偵查犯罪職權之機關尚不知何人為肇事者前，即主動向到場
    處理之臺北縣警察局土城分局廣福派出所員警坦承肇事接受偵訊自首，嗣因員警
    聞其身上有酒精味，經測試其吐氣所含酒精濃度達每公升０‧八三毫克。
二、案經甲○○、乙○○○訴由臺北縣警察局土城分局移送臺灣板橋地方法院檢察署
    檢察官偵查起訴。
    理    由
一、訊據被告丙○○雖坦承於前揭時地酒後駕駛自用小客車跨越分向限制線，撞及對
    向車道由曾明俊駕駛內載其父母甲○○、乙○○○，正在停等紅燈之車號九Ａ─
    四四六一號自用小貨車左前車頭等情，惟另辯稱：當日晚間與友人吃完薑母鴨後
    開車由板橋回土城，至肇事地點因下雨視線不佳，加上道路施工，車輪不知勾到
    何物被刺破，故失控開到對向車道發生車禍，車禍後伊胸部撞到方向盤，才躺在
    駕駛座上云云。惟查：
  (一)前揭事實，業經告訴人甲○○、乙○○○於警訊、檢察官偵查、原法院及本院審
    理中指訴甚詳；核與證人曾明俊於警訊時指證：伊駕自用小貨車是從土城往板橋
    方向行駛，對方駕自小客車是由板橋往土城方向行駛；當時伊駕車是因紅燈關係
    伊車輛停在車陣當中，不知何因有一部自小客ＤＳ─０二四一號丙○○駕車超越
    雙黃線對撞我的車輛，因發生太突然故沒有閃避等語（見偵查卷九頁背面）相符
    ；並有肇事現場照片六幀及交通事故調查報告表一件附在偵查卷第十五頁至第十
    八頁可稽。復查，告訴人甲○○因本件車禍受有右側肱骨粉碎性骨折之傷害，該
    傷害依病患骨折處理原則及復健治療，不會造成永久性殘障；又，乙○○○因此
    受有頭部外傷合併腦震盪、右腕、左膝、左頰、左眼、左前額、下背部挫傷、及
    左頰擦傷等傷害，亦有亞東紀念醫院甲種診斷證明書二紙，及九十年五月三十一
    日九０亞歷六四─一字第０八六一號函附在偵查卷第二十四頁、第二十六頁，及
    原審卷第五十六頁可證。告訴人甲○○、乙○○○之指述，核與事實相符，自屬
    可信。
  (二)次查，就醫學文獻所知，酒精對人體的影響程度乃依血中酒精濃度而定，而警方
    測試器所測得之呼氣酒精濃度乘以二００為當時之血中酒精濃度，又當呼氣濃度
    達每公升０˙二五毫克時，將造成輕度協調功能降低之輕度酒精中毒症狀，當呼
    氣濃度達每公升０˙五毫克時，將造成反應較慢、感覺減低、影響駕駛等輕到中
    度之酒精中毒症狀，當呼氣濃度達每公升０˙七五毫克時，將造成思考改變、個
    性行為改變等酒精中毒症狀，當呼氣濃度達每公升一˙０毫克時，將造成步態不
    穩、噁心嘔吐、精神混惑不清晰等中度酒精中毒症狀，此有行政院國軍退除役官
    兵輔導委員會台北榮民總醫院八十八年八月五日（八八）北總內字第二六八六八
    號函文在卷可稽。而被告肇事後，於九十年三月十一日晚間十時十八分許，經警
    測試其吐氣之酒精濃度，每公升高達０‧八三毫克 (0.83MG/L)，有酒精測試值
    、臺北縣警察局舉發違反道路交通管理事件通知單、臺北縣警察局土城分局測試
    觀察紀錄表各一紙在卷可查（見偵查卷第十頁、第十一頁、第十三頁）。另據證
    人即至現場處理之員警湯榮錦於原法院調查時結證供稱：（伊至現場處理時）雙
    方均在場，當場聞被告身上有很濃酒味，問他，他才說有喝酒云云（見原審卷第
    五十頁背面）。則本案被告於肇事前駕車時，已達酒後不能安全駕駛動力交通工
    具之程度，已可認定。
  (三)關於本案被告駕駛ＤＳ─０二四一號自用小客車，是否因爆胎方始肇事乙節。被
    告於到案之初於警訊中原供稱：當時下雨視線不良，伊被對向車遠光燈照射到，
    使伊眼睛模糊，所以才發生車禍；伊沒有飲酒云云（見偵查卷第四頁背面）。迄
    至檢察官偵查始改稱：伊車子破輪胎才超越雙黃線；... 伊車子碰到石頭尖銳之
    物致伊車子破胎（見偵查卷第三十二頁背面、第四十一頁）。在原法院調查中又
    改稱：道路施工，路況不佳，車輪不知勾住何物，故車子失控開到對向車道等語
    （見原審卷第二十四頁）。其前後供述矛盾不一，所辯是否真實，已容懷疑。況
    依現場照片所示，肇事地點舖設柏油，馬路乾淨平整，並無任何被告所指道路施
    工、路面有坑洞或異物等情事。另據證人員警湯榮錦於原法院調查時結證供稱：
    （被告自用小客車左前輪）應是（車禍）撞擊破的，研判是如此，被告當時在現
    場或警局作筆錄時並未提到輪胎爆破致生車禍云云（見原審卷第五十頁背面）。
    則被告所辯：道路施工，車輪不知勾到何物被刺破，故失控開到對向車道發生車
    禍等語，顯非實情，自無足採。
  (四)按汽車駕駛人飲酒後其吐氣所含酒精成分超過每公升０‧二五毫克以上者，不得
    駕車。汽車在雙向二車道行駛時，均應在遵行車道內行駛；在劃有分向限制線之
    路段，不得駛入來車之車道內。道路交通安全規則第九十四條第三項、第九十七
    條第一款、第二款分別定有明文。本件依卷附道路交通事故調查表之警繪現場圖
    顯示，肇事地點為省道、直路、快車道、柏油路面濕潤無缺陷、無障礙物、視距
    良好、無號誌、有雙向禁止超車線、速限四十公里；被告本應注意上開規定，而
    依當時情形，又無不能注意之情事，乃竟疏於注意，酒後已達不能安全駕駛之程
    度，卻仍執意駕駛自用小客車，因酒後疲倦致所駕駛之自用小客車失控衝入對向
    車道，撞及對向在快車道上停紅燈由曾明俊駕駛內載告訴人之自用小貨車肇事。
    而肇事後依現場跡證及車損情況所示，被告自用小客車左前車頭毀損、左前輪破
    裂、引擎蓋左前方凹陷、左前葉子板毀損，曾明俊自用小貨車左前車頭及保險桿
    凹陷、左車門玻璃碎裂、前擋風玻破裂，依此研判，被告酒後駕駛自用小客車行
    至肇事地點時未在遵行車道行駛，跨越分向限制線侵入對向車道撞及曾明俊所駕
    車輛，應係本件肇事原因；而證人曾明俊在遵行車道上等紅燈停止中，因突發事
    件閃避不及遭被告車撞擊，應無肇事因素。被告對本案禍肇事應負過失責任，應
    可認定。且被告之過失與告訴人二人因本件車禍受傷，有相當因果關係，亦無庸
    置疑。
  (五)綜上各節所述，本案事證明確，被告犯行堪予認定。
二、核被告丙○○所為，係犯刑法第一百八十五條之三服用酒類不能安全駕駛動力交
    通工具而駕駛罪，及同法第二百八十四條第一項前段之過失傷害罪。被告於同時
    、同地以一過失行為，致告訴人二人受傷，侵害告訴人二人之不同身體法益，為
    想像競合犯，應從一重處斷。又被告酒醉駕車，因而致人受傷，依法應負刑事責
    任，應依道路交通管理處罰條例第八十六條規定，就其所犯過失傷害罪部分加重
    其刑。再查，被告肇事後在有偵查犯罪職權之機關尚不知何人為肇事者前，即主
    動向到場處理事故之臺北縣警察局土城分局廣福派出所員警坦承肇事接受偵訊，
  有該分局九十年五月一日九０土警督字第八五九八號函所附自首調查報告表一件
    可稽（見原審卷第十七頁、第十八頁）；被告對於過失傷害之犯行，雖合於自首
    之要件，然此僅係就本件車禍所涉過失傷害部分有其適用。至被告酒後吐氣酒精
    濃度超過法定標準之事實，乃係處理本案員警湯榮錦至肇事現場後，因聞其身上
    有濃厚之酒精味，乃對之作酒精濃度測試後始發現之事實，此部分難認合於自首
    之要件，自不得獲邀刑之寬減。而被告科刑同時有上開加重減輕事由，應依刑法
    第七十一條第一項規定，先加後減之。又查，被告所犯上開服用酒類駕駛交通工
    具之公共危險罪與過失傷害二罪間，其犯意各別，犯罪構成要件又不相同，自應
    予以分論併罰。
三、原審基此適用道路交通管理處罰條例第八十六條，刑法第十一條前段、第一百八
    十五條之三、第二百八十四條第一項前段、第五十五條、第六十二條前段、贅引
    第七十一條第一項) 、第四十一條第一項、第五十一條第五款，罰金罰鍰提高標
    準條例第一條前段、第二條之規定，並審酌汽車駕駛人飲酒後駕車，會降低對光
    線之適應能力，削弱其對於路況及車前狀況辨識之正確性，亦使神經反應遲鈍，
    致使駕駛人無法適切地操控車輛，因此酒後駕車在道路上行駛，對一般往來之公
    眾及駕駛人自身皆具有高度危險性，此為智識健全之人所可認識者，酒後不應駕
    車之觀念，復已透過教育、宣導及各類媒體廣為介紹傳達各界週知，被告對於酒
    後不能駕車，酒醉駕車之危險性，實難諉為不知，詎其猶於酒後不能安全駕駛之
    狀態下駕車，忽視他人生命、財產安全；被告酒後駕車肇事致人受傷，其犯罪之
    手段、過失之程度、知識程度、及犯罪後僅賠償被害人部分損失，迄未能與被害
    人等達成和解等一切情狀，就被告服用酒類不能安全駕駛動力交通工具而駕駛部
    分，判處有期徒刑參月，如易科罰金，以參佰元折算壹日；就被告因過失傷害人
    部分，判處有期徒刑肆月，如易科罰金，以參佰元折算壹日；並定其應執行有期
    徒刑陸月，及諭知易科罰金之折算標準，以參佰元折算壹日。其認定事實、適用
    法律及量處刑期，均為妥適。被告之上訴意旨以：其係因車輛爆胎肇事，原審量
    刑過重云云，指摘原判決不當，並無理由，應予駁回。
據上論斷，應依刑事訴訟法第三百六十八條，判決如主文。
本案經檢察官田炳麟到庭執行職務。
中      華      民      國    九十一    年      一      月十      日
                              臺灣高等法院刑事第十二庭
                                  審判長法  官   劉  景  星
                                        法  官   陳  志  洋
                                        法  官   陳  博  志
右正本證明與原本無異。
不得上訴。
                                         書記官  陳  嘉  文
中      華      民      國     九十一   年     一       月    十一      日
附錄  本判決論罪科刑法條：
刑法第一百八十五條之三
  服用毒品、麻醉藥品、酒類或其他相類之物，不能安全駕駛動力交通工具而駕駛者
  ，處一年以下有期徒刑、拘役或三萬元以下罰金。
第二百八十四條第一項
  因過失傷害人者，處六月以下有期徒刑、拘役或五百元以下罰金，致重傷者，處一
  年以下有期徒刑、拘役或五百元以下罰金。
